【裁判字號】    95,交簡上,82
【裁判日期】    950919
【裁判案由】    過失傷害
【裁判全文】
臺灣臺北地方法院刑事判決            95年度交簡上字第82號
上  訴  人  臺灣臺北地方法院檢察署檢察官
被      告  甲○○
上列上訴人因被告過失傷害案件，不服本院臺北簡易庭於中華民
國九十五年六月三十日所為九十五年度交簡字第一三○七號第一
審判決（聲請簡易判決處刑案號：九十四年偵字第二三二一六號
），本院判決如下：
    主  文
原判決撤銷。
甲○○過失傷害人，處罰金銀元肆仟元，如易服勞役，以新臺幣
壹仟元折算壹日。緩刑貳年。
    事  實
一、甲○○於民國九十四年十月一日（聲請簡易判決處刑書誤載
    為十一月一日）凌晨零時十分許，駕駛車號ＭＷ—五四六七
    號自小客車，於臺北市中正區○○○路由北往南行駛，行經
    重慶南路與愛國西路交岔路口，欲左轉進入愛國西路時，原
    應注意車前狀況，且轉彎車應讓直行車先行，而依當時情形
    ，並無不能注意之情事，竟疏未注意，適有乙○○騎乘車號
    ＭＥＵ—八五五號重型機車亦沿重慶南路由南向北騎乘而行
    經上開路段，甲○○遂不慎以上開車輛前方保險桿處撞及該
    機車左側車身，致乙○○受有下背、左肩、左肘、雙膝擦挫
    傷、右手背瘀傷（聲請簡易判決處刑書誤載為左手臂）等傷
    害。甲○○於肇事後，在有偵查犯罪職權之機關或公務員發
    覺前，即向據報前來處理之臺北市政府警察局中正第二分局
    警員坦承肇事，自首並接受裁判。
二、案經乙○○訴由臺北市政府警察局中正第二分局報請臺灣臺
    北地方法院檢察署檢察官偵查後聲請以簡易判決處刑。
    理  由
一、上開犯罪事實，業據被告甲○○於警詢、偵查及本院審理中
    坦承不諱（參見九十四年度偵字第二三二一六號卷，下簡稱
    偵卷第四至六頁、二五至二六頁、及本院九十五年九月五日
    準備程序筆錄第二頁、同年月日審判筆錄第二至四頁），且
    經告訴人乙○○人於警詢、及偵查中證述甚詳（見偵卷第十
    四至十六頁、二十五至二十六頁），並有現場照片五幀（偵
    卷第九至十一頁）、肇事現場圖及臺北市立聯合醫院和平院
    區驗傷診斷證明書各一份（參見偵卷第十二、十九頁）附卷
    可憑，足徵被告前揭任意性之自白與事實相符，應堪採信。
    綜上所述，本件事證明確，被告犯行堪以認定，應依法論科
    。
二、按被告於行為後，刑法業於九十四年一月七日修正，同年二
    月二日公布，於九十五年七月一日施行，其中新法修正第二
    條、第三十三條、第四十二條、第六十二條之規定。按行為
    後法律有變更者，適用行為時之法律，但行為後之法律有利
    於行為人者，適用最有利於行為人之法律，現行刑法第二條
    第一項訂有明文。此條規定乃與刑法第一條罪刑法定主義契
    合，而貫徹法律禁止溯及既往原則，係規範行為後法律變更
    所生新舊法律比較適用之準據法，是刑法第二條本身雖經修
    正，但刑法第二條既屬適用法律之準據法，本身尚無比較新
    舊法之問題，應一律適用裁判時之現行刑法第二條規定，以
    決定適用之刑罰法律，先予辨明。又以本次刑法修正之比較
    新舊法，應就罪刑有關之共犯、未遂犯、想像競合犯、牽連
    犯、連續犯、結合犯，以及累犯加重、自首減輕暨其他法定
    加減原因（如身分加減）與加減例等一切情形，綜其全部罪
    刑之結果而為比較，最高法院九十五年五月二十三日著有九
    十五年度第八次刑庭會議決議可資參照。又同一部法律無法
    割裂適用，故比較適用最有利於行為人之法律，應就罪刑有
    關之一切情形，比較其全部之結果，而為一體之適用，不應
    一部分適用新法，一部分適用舊法（最高法院二十九年上字
    第九六四號判例要旨參照）。準此而論，本案涉及法律變更
    之部分如下：
  (一)刑法第二百八十四條第一項前段之過失傷害罪，法定刑原為
    得科銀元五百元以下罰金，因罰金罰鍰提高標準條例第一項
    前段規定，提高為十倍，為得科銀元五千元以下罰金。而依
    修正後刑法施行法第一條之一規定：「（第一項）中華民國
    九十四年一月七日刑法修正施行後，刑法分則編所定罰金之
    貨幣單位為新臺幣。（第二項）九十四年一月七日刑法修正
    時，刑法分則編未修正之條文定有罰金者，自九十四年一月
    七日刑法修正施行後，就其所定數額提高為三十倍。但七十
    二年六月二十六日至九十四年一月七日新增或修正之條文，
    就其所定數額提高為三倍」，及刑法第三十三條第五款修正
    為：「主刑之種類如下：五、罰金：新臺幣一千元以上，以
    百元計算之」等規定觀之，依修正後之法律，刑法第二百八
    十四條第一項前段之過失傷害罪所得科處之罰金刑最高額為
    新臺幣一萬五千元、最低額為新臺幣一千元，然依被告行為
    時即修正前刑法第三十三條第五款規定之罰金最低額（銀元
    ）一元計算，前開罰金刑，最高為銀元五千元（按修正前罰
    金罰緩提高標準條例第一條之規定得提高十倍），最低額為
    銀元一元（不予提高），若換算為新臺幣，最高額雖與新法
    同為新臺幣一萬五千元，然最低額僅為新臺幣三元。因此，
    比較上述修正前、後之刑罰法律，自以修正前即被告行為時
    關於科處罰金刑之法律較有利於被告。
  (二)修正前刑法第六十二條前段關於自首之規定係「必減事由」
    ，新修正刑法第六十二條前段關於自首之規定則係「得減事
    由」，上開關於自首之規定雖屬刑罰裁量之事項，惟既影響
    行為人之刑罰法律效果，應屬法律變更之範疇，而有刑法第
    二條第一項之適用；且關於自首之新舊法比較，因自首之性
    質無關可罰性之判斷或法律效果之形成，故其變更應非以行
    為時為判斷基準，而應依「自首時」作為判斷之基準。「本
    件被告自首之時間在新修正刑法生效前，經比較新舊法，以
    舊法規定「必減」對行為人較為有利。」
  (三)針對被告行為時之易服勞役折算標準，按修正前罰金罰鍰提
    高標準條例第二條前段規定，就其原定數額提高為一百倍折
    算一日，因此本件被告行為時之易服勞役折算標準，應以銀
    元三百元折算一日，即新臺幣九百元折算一日。惟自九十五
    年七月一日修正公布施行之刑法第四十二條第三項前段規定
    ：「易服勞役以新台幣一千元、二千元或三千元折算一日。
    」，茲比較修正前後之易服勞役折算標準結果，仍以修正後
    之規定，較有利於被告，自應依刑法第二條第一項但書規定
    ，適用修正後之刑法第四十二條第三項規定，定其折算標準
    。
   (四)綜合上述各條文修正前、後之比較，揆諸前揭最高法院決
     議、判例意旨及修正後刑法第二條第一項前段、後段規定
     之「從舊、從輕」原則，論其實際，本件被告犯罪後警方
     未發覺其肇事前，於處理警員抵達現場時，立即向警方坦
     承肇事，被告仍有自首減輕其刑之適用，是綜合比較後，
     認應適用其修正後之法律，即修正後刑法第二百八十四條
     第一項、第六十二條、第四十二條之規定，為論罪科刑之
     依據。
三、核被告所為，係犯刑法第二百八十四條第一項前段過失傷害
    罪。被告於肇事後，於有偵查權限之公務員發覺犯罪之前，
    留在現場等候員警到場處理，並坦承肇事，此業據證人乙○
    ○於本院審理中證述甚詳，被告自首而接受裁判，所犯過失
    傷害犯行，依修正後刑法第六十二條自首之規定，減輕其刑
    。原審依被告在偵查中之其他現存證據，已足認定被告犯罪
    ，乃依檢察官之聲請，不經通常審判程序，審酌被告係因一
    時疏忽，未禮讓對向由告訴人騎乘重型機車先行，致撞擊之
    ，使告訴人受有下背、左肩、左肘、雙膝挫擦傷、右手背瘀
    傷之傷害等一切情狀，適用刑事訴訟法四百四十九條第一項
    前段、第四百五十四條第二項，刑法第二百八十四條第一項
    前段、第四十二條第二項，罰金罰鍰提高標準條例第一條前
    段、第二條，逕以簡易判決處刑而判處被告罰金五百元，並
    諭知易服勞役之折算標準，固非無見。惟原審漏未審酌被告
    前揭自首減刑之情形、及刑法業已修正，仍適用修正前之刑
    法諭知易服勞役之折算標準，均尚有未洽，再按刑罰之量定
    ，固屬法院自由裁量之職權行使，然刑事審判之量刑，在於
    實現刑罰權之分配的正義，故法院對科刑判決之被告量刑，
    應符合罪刑相當原則，使罰當其罪，以契合人民之法律感情
    ，此所以刑法第五十七條明定科刑時應審酌一切情狀，尤應
    注意該條所列各款情形，以為科刑輕重之標準（最高法院九
    十二年臺上字第三二六八號判決意旨參照）。原審審酌被告
    之素行、犯罪情節及告訴人之損失等一切情狀，僅量處被告
    罰金五百元，所科之刑罰僅相當於一般交通行政罰鍰之裁罰
    標準，如此科刑顯有不當，而悖離刑罰應有功能，是檢察官
    以原審量刑過輕為由提起上訴，非無理由，自應由本院撤銷
    改判。
四、爰審酌被告前無犯罪前科，有臺灣高等法院被告前案紀錄表
    在卷可按，素行良好，犯後坦承並自首本案犯行，過失程度
    、告訴人所受傷勢、被告目前仍為在學學生，且犯後業與告
    訴人達成和解，並賠償告訴人之損害之態度等一切情狀，量
    處如主文所示之刑，並依修正後刑法第四十二條第三項前段
    之規定，諭知罰金易服勞役之折算標準。再查，被告前未曾
    受有期徒刑以上刑之宣告，有前開紀錄表在卷可按，茲念其
    因一時疏失，致罹刑章，被告業與告訴人達成和解，被告經
    此起訴審判，當知所警惕，信無再犯之虞，本院認所宣告之
    刑以暫不執行為適當，併予宣告緩刑二年，以啟自新。又參
    諸「犯罪在新法施行前，新法施行後，緩刑之宣告，應適用
    新法第七十四條之規定」（最高法院九十五年第八次刑事庭
    會議決議意旨參照），則本案關於宣告被告緩刑部分，自應
    適用修正後刑法第七十四條第一項第一款之規定，附此敘明
    。
據上論斷，應依刑事訴訟法第四百五十五條之一第一項、第三項
、第三百六十九條第一項前段、第三百六十四條、第二百九十九
條第一項前段，刑法第二條第一項後段、第二百八十四條第一項
前段、修正後刑法第六十二條前段、第四十二條第三項前段、第
七十四條第一項第一款，現行法規所定貨幣單位折算新台幣條例
第二條，判決如主文。
本案經檢察官孫小萍到庭執行職務。
中    華    民    國   九十五   年   九   月   十九   日
                  刑事第十三庭  審判長  法  官 黃雅君
                                        法  官 鍾素鳳
                                        法  官 吳佳薇
上正本證明與原本無異。
如不服本判決應於送達後10日內向本院提出上訴狀。
中    華    民    國  九十五   年   九   月   二十一  日
                                        書記官 潘文賢
附錄本案論罪科刑法條全文
刑法第二百八十四條第一項：
因過失傷害人者，處六月以下有期徒刑、拘役或五百元以下罰金
，致重傷者，處一年以下有期徒刑、拘役或五百元以下罰金。


司法院資訊處製作；財團法人民間司法改革基金會備份。
